【裁判字號】    95,台非,185
【裁判日期】    950810
【裁判案由】    竊盜
【裁判全文】
最高法院刑事判決              九十五年度台非字第一八五號
    上  訴  人  最高法院檢察署檢察總長
    被      告  甲○○
                        574.
                        （另案於台灣雲林第二監獄執行中）
上列上訴人因被告竊盜案件，對於台灣南投地方法院中華民國九
十五年五月十二日第一審確定判決（九十五年度易字第一二一號
，起訴案號：台灣南投地方法院檢察署九十五年度偵字第八六四
號），認為違法，提起非常上訴，本院判決如下：
    主  文
原判決關於違背法令部分撤銷。
    理  由
非常上訴理由稱：「按判決不適用法則或適用不當者，為違背法
令，刑事訴訟法第三百七十八條定有明文。復按於夜間侵入住宅
而犯竊盜罪者，應成立刑法第三百二十一條第一項第一款之加重
竊盜罪，而非同法第三百二十條第一項之普通竊盜罪。又上開二
罪雖非同一法條，仍不失為同一之罪名，如行為人基於一個概括
犯意而犯之者，亦可成立連續犯（民國九十五年七月一日修正刑
法施行前），並應從較重之加重竊盜罪論科。本件原判決確定之
事實認定被告甲○○基於意圖為自己不法所有之概括犯意，連續
於：(一)九十四年四月十日晚上十時許，在南投縣水里鄉水里高職
前，以徒手方式竊取陳聖易所有之車牌號碼IA－二八二號大貨車
內裝之無線電機一台（廠牌KENWOOD 牌，型號TM－七三三號，價
值約新台幣〈下同〉六千元）；(二)同年月十二日凌晨一時許，趁
借住林思婷位於南投縣集集鎮○○里○○街一０五號住處之機會
，以徒手方式竊取林思婷所有置放於上開住處之衣櫃內之現金七
萬八千元；(三)同年月十五日凌晨四時許，因向林思婷之夫借用貨
車，趁該貨車內放有林思婷位於上址住處之鑰匙，遂持該鑰匙進
入上址住處（侵入住宅部分，未據告訴），以徒手方式竊取林思
婷所有置放於上址住處之衣櫃內之現金十二萬二千元等情，因而
依連續犯刑法第三百二十條第一項普通竊盜罪處斷，固非無據。
惟查，前述事實之(一)及(二)所犯固成立刑法第三百二十條第一項之
普通竊盜罪，但事實之(三)行竊時，被告並未借住於林思婷之住處
，此觀之被告於警詢中之供述甚明（參見南投縣警察局集集分局
刑案偵查卷第六頁），而係利用持有上開住處之鑰匙，於夜間侵
入上開住處行竊，此部分應成立同法第三百二十一條第一項第一
款之加重竊盜罪，前後三次竊盜犯行，為連續犯，應從較重之加
重竊盜罪論科。乃原判決疏未注意及此，認前後三次行竊均成立
普通竊盜罪，而以連續犯普通竊盜罪論處，揆之首揭說明，顯有
適用法則不當之違誤。案經確定，爰依刑事訴訟法第四百四十一
條、第四百四十三條規定提起非常上訴，以資糾正。」等語。
本院按判決不適用法則或適用不當者，為違背法令，刑事訴訟法
第三百七十八條定有明文，本件依原確定判決所認定被告甲○○
有如上非常上訴理由內所記載之時、地，基於概括犯意，連續三
次竊盜之犯罪事實，查其中第一、二次之竊盜犯行，固應成立刑
法第三百二十條第一項之竊盜罪，然第三次竊盜犯行，依原判決
所認定之事實，既係於夜間侵入林思婷之住宅內竊盜（侵入住宅
部分未據告訴），核此部分竊盜應係犯刑法第三百二十一條第一
項第一款之加重竊盜罪，被告先後三次所犯竊盜犯行，係基於概
括犯意所為，為連續犯，依法應從較重之加重竊盜罪論擬始為適
法，乃原確定判決竟適用刑法第三百二十條第一項、第五十六條
等規定，論被告以連續竊盜之罪，量處有期徒刑陸月，如易科罰
金，以佰元折算壹日。揆之上開說明，顯有判決適用法則不當
之違法，案經確定，非常上訴意旨，執以指摘，洵有理由，惟原
判決尚非不利於被告，應由本院將原確定判決關於違背法令部分
撤銷，以資糾正。
據上論結，應依刑事訴訟法第四百四十七條第一項前段，判決如
主文。
中    華    民    國  九十五  年    八    月    十    日
                      最高法院刑事第五庭
                          審判長法官  莊  登  照
                                法官  洪  明  輝
                                法官  黃  一  鑫
                                法官  林  秀  夫
                                法官  徐  昌  錦
      本件正本證明與原本無異
                                      書  記  官
中    華    民    國  九十五  年    八    月   十七   日
                                                      ｖ


司法院資訊處製作；財團法人民間司法改革基金會備份。
